---
título: "BANCO DE DADOS SÃO PAULO"
autor: Priscila Kauana Barelli Forcel e Tatiane Ferreira Olivatto
data: 02/12/2024
---

```{r}
#Instalando os pacotes 
install.packages("knitr")
install.packages("readxl")
install.packages("dplyr")
install.packages("tidyr")
install.packages("openxlsx")
```

```{r setup, include=FALSE}
knitr::opts_chunk$set(echo = TRUE)
```

```{r}
#Carregando os pacotes
library(readxl) #Leitura de arquivos em Excel
library(dplyr) #Manipulação de dados
library(tidyr) #Manipulação de dados
library(openxlsx)#Exportar em excel
```


```{r}
# Carregando e lendo o arquivo, Matriz que é o arquivo do IBGE com a relação de áreas de ponderação e setores censitários
Matriz <- read.table("Composicao.txt", header = TRUE, sep = "\t", fileEncoding = "UTF-16")
# Transformar o código do Setor e da Área de Ponderação de número para texto
Matriz$Cod_setor <- as.character(Matriz$Cod_setor)
Matriz$AREA_POND <- as.character(Matriz$AREA_POND)
```

#Carregando e lendo os arquivos, esses arquivos são as planilhas do Censo Universo, estamos utilizando Capital = C e Exceto Capital = EC
#Obs.: [-1, ] para excluir a linha índice da segunda planilha


```{r}
#Para planilha Básica
# Ler planilha e selecionar as colunas desejadas, para Capital e exceto Capital
Basico_C <- read_excel("Capital/EXCEL/Basico_SP1.xls") %>% select(Cod_setor, Cod_Grandes_Regiões, Nome_Grande_Regiao, Cod_UF, Nome_da_UF , Cod_meso, Nome_da_meso, Cod_micro, Nome_da_micro, Cod_RM, Nome_da_RM, Cod_municipio, Nome_do_municipio, Situacao_setor)
Basico_EC <- read_excel("Exceto_Capital/EXCEL/Basico_SP2.xls") %>% select(Cod_setor, Cod_Grandes_Regiões, Nome_Grande_Regiao, Cod_UF, Nome_da_UF , Cod_meso, Nome_da_meso, Cod_micro, Nome_da_micro, Cod_RM, Nome_da_RM, Cod_municipio, Nome_do_municipio, Situacao_setor)
# Concatenar planilhas eliminando a linha índice da segunda planilha
Basico <- rbind(Basico_C, (Basico_EC)[-1, ])
# Transformar o código do Setor de número para texto
Basico$Cod_setor <- as.character(Basico$Cod_setor)
```

```{r}
#Para planilha domicílios 01
# Ler planilha e selecionar as colunas desejadas, para Capital e exceto Capital
Domicilio01_C <- read_excel("Capital/EXCEL/Domicilio01_SP1.xls") %>% select(Cod_setor, V002, V023, V037, V038, V039, V040, V041, V046, V101, V102, V103, V233)
Domicilio01_EC <- read_excel("Exceto_Capital/EXCEL/Domicilio01_SP2.xls") %>% select(Cod_setor, V002, V023, V037, V038, V039, V040, V041, V046, V101, V102, V103, V233)
# Concatenar planilhas eliminando a linha índice da segunda planilha
Domicilio01 <- rbind(Domicilio01_C, (Domicilio01_EC)[-1, ])
# Transformar o código do Setor de número para texto
Domicilio01$Cod_setor <- as.character(Domicilio01$Cod_setor)
```

```{r}
#Para planilha domicílios 02
# Ler planilha e selecionar as colunas desejadas, para Capital e exceto Capital
Domicilio02_C <- read_excel("Capital/EXCEL/Domicilio02_SP1.xls") %>% select(Cod_setor, V007, V008, V009, V011, V023, V041)
Domicilio02_EC <- read_excel("Exceto_Capital/EXCEL/Domicilio02_SP2.xls")%>% select(Cod_setor, V007, V008, V009, V011, V023, V041)
# Concatenar planilhas eliminando a linha índice da segunda planilha
Domicilio02 <- rbind(Domicilio02_C, (Domicilio02_EC)[-1, ])
# Transformar o código do Setor de número para texto
Domicilio02$Cod_setor <- as.character(Domicilio02$Cod_setor)
```

```{r}
#Para planilha Responsável 01
# Ler planilha e selecionar as colunas desejadas, para Capital e exceto Capital
Responsavel01_C <- read_excel("Capital/EXCEL/responsavel01_sp1.xls") %>% select(Cod_setor, V001)
Responsavel01_EC <- read_excel("Exceto_Capital/EXCEL/responsavel01_sp2.xls")%>% select(Cod_setor, V001)
# Concatenar planilhas eliminando a linha índice da segunda planilha
Responsavel01 <- rbind(Responsavel01_C, (Responsavel01_EC)[-1, ])
# Transformar o código do Setor de número para texto
Responsavel01$Cod_setor <- as.character(Responsavel01$Cod_setor)
```

```{r}
#Para planilha Responsável 02
# Ler planilha e selecionar as colunas desejadas, para Capital e exceto Capital
Responsavel02_C <- read_excel("Capital/EXCEL/responsavel02_sp1.xls") %>% select(Cod_setor, V109)
Responsavel02_EC <- read_excel("Exceto_Capital/EXCEL/responsavel02_sp2.xls")%>% select(Cod_setor, V109)
# Concatenar planilhas eliminando a linha índice da segunda planilha
Responsavel02 <- rbind(Responsavel02_C, (Responsavel02_EC)[-1, ])
# Transformar o código do Setor de número para texto
Responsavel02$Cod_setor <- as.character(Responsavel02$Cod_setor)
```

```{r}
#Para planilha Pessoas 03
# Ler planilha e selecionar as colunas desejadas, para Capital e exceto Capital
Pessoa03_C <- read_excel("Capital/EXCEL/pessoa03_SP1.xls") %>% select(Cod_setor, V001, V002, V003, V004, V005, V006)
Pessoa03_EC <- read_excel("Exceto_Capital/EXCEL/pessoa03_sp2.xls")%>% select(Cod_setor, V001, V002, V003, V004, V005, V006)
# Concatenar planilhas eliminando a linha índice da segunda planilha
Pessoa03 <- rbind(Pessoa03_C, (Pessoa03_EC)[-1, ])
# Transformar o código do Setor de número para texto
Pessoa03$Cod_setor <- as.character(Pessoa03$Cod_setor)
```

```{r}
#Para planilha Pessoas 13
# Ler planilha e selecionar as colunas desejadas, para Capital e exceto Capital
Pessoa13_C <- read_excel("Capital/EXCEL/pessoa13_SP1.xls") %>% select(Cod_setor, V002, V003, V004, V005, V006, V007, V008, V009, V010, V011, V012, V013, V014, V015, V016, V017)
Pessoa13_EC <- read_excel("Exceto_Capital/EXCEL/pessoa13_sp2.xls") %>% select(Cod_setor, V002, V003, V004, V005, V006, V007, V008, V009, V010, V011, V012, V013, V014, V015, V016, V017)
# Concatenar planilhas eliminando a linha índice da segunda planilha
Pessoa13 <- rbind(Pessoa13_C, (Pessoa13_EC)[-1, ])
# Transformar o código do Setor de número para texto
Pessoa13$Cod_setor <- as.character(Pessoa13$Cod_setor)
```

```{r}
#Para planilha DomicilioRenda
# Ler planilha e selecionar as colunas desejadas, para Capital e exceto Capital
DomicilioRenda_C <- read_excel("Capital/EXCEL/DomicilioRenda_SP1.xls") %>% select(Cod_setor, V001, V002, V004, V014)
DomicilioRenda_EC <- read_excel("Exceto_Capital/EXCEL/DomicilioRenda_SP2.xls") %>% select(Cod_setor, V001, V002, V004, V014)
# Concatenar planilhas eliminando a linha índice da segunda planilha
DomicilioRenda <- rbind(DomicilioRenda_C, (DomicilioRenda_EC)[-1, ])
# Transformar o código do Setor de número para texto
DomicilioRenda$Cod_setor <- as.character(DomicilioRenda$Cod_setor)
```

```{r}
#Para planilha Entorno 01
# Ler planilha e selecionar as colunas desejadas, para Capital e exceto Capital
Entorno01_C <- read_excel("Capital/EXCEL/Entorno01_SP1.xls") %>% select(Cod_setor, V011, V017, V050, V052, V113, V119, V125, V131, V137, V143, V149, V154, V160)
Entorno01_EC <- read_excel("Exceto_Capital/EXCEL/Entorno01_SP2.xls") %>% select(Cod_setor, V011, V017, V050, V052, V113, V119, V125, V131, V137, V143, V149, V154, V160)
# Concatenar planilhas eliminando a linha índice da segunda planilha
Entorno01 <- rbind(Entorno01_C, (Entorno01_EC)[-1, ])
# Transformar o código do Setor de número para texto
Entorno01$Cod_setor <- as.character(Entorno01$Cod_setor)
```

```{r}
#Para planilha Entorno 02
# Ler planilha e selecionar as colunas desejadas, para Capital e exceto Capital
Entorno02_C <- read_excel("Capital/EXCEL/Entorno02_SP1.xls") %>% select(Cod_setor, V202, V203, V204, V205, V206, V207)
Entorno02_EC <- read_excel("Exceto_Capital/EXCEL/Entorno02_SP2.xls") %>% select(Cod_setor, V202, V203, V204, V205, V206, V207)
# Concatenar planilhas eliminando a linha índice da segunda planilha
Entorno02 <- rbind(Entorno02_C, (Entorno02_EC)[-1, ])
# Transformar o código do Setor de número para texto
Entorno02$Cod_setor <- as.character(Entorno02$Cod_setor)
```

```{r}
# Montar a Matriz Total - SP, com todos os dados selecionados até o então. A Matriz_Total_SP será a base, vamos manter a Matriz na esquerda e selecionar cada uma das outras planilhas e associar os dados por Cod_setor:

Matriz_Total_SP <- Basico %>%
  left_join(Matriz, by = "Cod_setor") %>%
  left_join(Domicilio01, by = "Cod_setor") %>%
  left_join(Domicilio02, by = "Cod_setor") %>%
  left_join(Responsavel01, by = "Cod_setor") %>%
  left_join(Responsavel02, by = "Cod_setor") %>%
  left_join(Pessoa03, by = "Cod_setor") %>%
  left_join(Pessoa13, by = "Cod_setor") %>%
  left_join(DomicilioRenda, by = "Cod_setor") %>%
  left_join(Entorno01, by = "Cod_setor") %>%
  left_join(Entorno02, by = "Cod_setor")
```

```{r}
#Transformar as variáveis em conteúdo numérico
variaveis_numericas <- c("V002.x", "V023.x", "V037", "V038", "V039", "V040", "V041.x", "V046", "V101", "V102", "V103", "V233", "V007.x", "V008.x", "V009.x", "V011.x", "V023.y", "V041.y", "V001.x", "V109", "V001.y", "V002.y", "V003.x", "V004.x", "V005.x", "V006.x", "V002.x.x", "V003.y", "V004.y", "V005.y", "V006.y", "V007.y", "V008.y", "V009.y", "V010", "V011.y", "V012", "V013", "V014.x", "V015", "V016", "V017.x", "V001", "V002.y.y", "V004", "V014.y", "V011", "V017.y", "V050", "V052", "V113", "V119", "V125", "V131", "V137", "V143", "V149", "V154", "V160", "V202", "V203", "V204", "V205", "V206", "V207")
```

```{r}
#verificar se as variáveis existem no dataframe
variaveis_existentes <- intersect(variaveis_numericas, names(Matriz_Total_SP))
```

```{r}
# Substituir "X" por 0 e converter apenas colunas que contenham dados numéricos ou "X"
Matriz_Total_SP[variaveis_existentes] <- Matriz_Total_SP[variaveis_existentes] %>%
  mutate(across(everything(), ~ ifelse(. == "X", 0, suppressWarnings(as.numeric(as.character(.))))))
```

```{r}
#criar uma nova coluna com a soma das variáveis V202 e V203
Matriz_Total_SP$soma_V202eV203 <- rowSums(Matriz_Total_SP[c("V202", "V203")], na.rm = TRUE)
```

```{r}
#criar uma nova coluna com a soma das variáveis V204 e V205
Matriz_Total_SP$soma_V204eV205 <- rowSums(Matriz_Total_SP[c("V204", "V205")], na.rm = TRUE)
```

```{r}
#criar uma nova coluna com a soma das variáveis V206 e V207
Matriz_Total_SP$soma_V206eV207 <- rowSums(Matriz_Total_SP[c("V206", "V207")], na.rm = TRUE)
```

#MONTAR BANCO DE DADOS, RURAL E URBANO SEPARADOS

```{r}
#FILTRAR O BANCO DE DADOS DOS SETORES CENSITÁRIOS - Matriz_Total_SP
#RURAL
Matriz_Total_SPRural <- filter(Matriz_Total_SP, Situacao_setor == c("4", "5","6", "7", "8"))
```

```{r}
#FILTRAR O BANCO DE DADOS DOS SETORES CENSITÁRIOS - Matriz_Total_SP
#URBANO
Matriz_Total_SPUrbano <- filter(Matriz_Total_SP, Situacao_setor %in% c("1","2","3"))
```

#SOMAR O BANCO DE DADOS URBANOS POR ÁREA DE PONDERAÇÃO

```{r}
# Lista das variáveis que vamos somar
variaveis <- c("V002.x", "V023.x", "V037", "V038", "V039", "V040", "V041.x", "V046", "V101", "V102", "V103", "V233", "V007.x", "V008.x", "V009.x", "V011.x", "V023.y", "V041.y", "V001.x", "V109", "V001.y", "V002.y", "V003.x", "V004.x", "V005.x", "V006.x", "V002.x.x", "V003.y", "V004.y", "V005.y", "V006.y", "V007.y", "V008.y", "V009.y", "V010", "V011.y", "V012", "V013", "V014.x", "V015", "V016", "V017.x", "V001", "V002.y.y", "V004", "V014.y", "V011", "V017.y", "V050", "V052", "V113", "V119", "V125", "V131", "V137", "V143", "V149", "V154", "V160", "V202", "V203", "V204", "V205", "V206", "V207", "soma_V202eV203", "soma_V204eV205", "soma_V206eV207")

# Somar todas as variáveis listadas por AREA_POND
AP_variaveis <- Matriz_Total_SPUrbano %>%
  group_by(AREA_POND) %>%
  summarise(across(all_of(variaveis), ~ sum(.x, na.rm = TRUE), .names = "Soma_{.col}"))
```


#CRIAR O BANCO DE DADOS URBANOS, SEM AS VARIÁVEIS DO DÉFICIT - "Matriz_SPtotal_APUrbano"

```{r}
#Criar um banco de dados, esse terá as informações da "Matriz" (variáveis "NM_MUNICIP", "NM_MICRO", "NM_MESO") e as informações da "AP_variaveis"

# Selecionar as colunas desejadas da tabela Matriz
Matriz_selecionada <- Matriz_Total_SP[, c("AREA_POND", "Cod_UF", "Nome_da_UF", "Cod_meso", "Nome_da_meso", "Cod_micro", "Nome_da_micro", "Cod_RM", "Nome_da_RM", "Cod_municipio", "Nome_do_municipio" )]

# Remover as linhas duplicadas
Matriz_selecionada <- unique(Matriz_selecionada)

# Realizar o merge com base na variável 'AREA_POND'
Matriz_SPtotal_APUrbano <- merge(Matriz_selecionada, AP_variaveis, by = "AREA_POND", all = FALSE)
```

```{r}
#Filtrar só para o estado de SP
temp <- filter(Matriz_SPtotal_APUrbano, Nome_do_municipio == "SÃO PAULO")
```


#CARREGAR OS DADOS DO DÉFICIT POR ÁREA DE PONDERAÇÃO##############

```{r}
# Carregar a planilha do cálculo do déficit com todas as colunas
DEFICIT_2010 <- read_excel("G:/Meu Drive/PRISCILA/GP_DÉFICIT HABITACIONAL/DÉFICIT HABITACIONAL/SP/SP_DEFICIT/#_DÉFICIT/DÉFICIT PONDERADO/DEFICIT_SP_AP.xlsx")
```


#CRIAR O BANCO DE DADOS FINAL - "BANCO_URBANO_SP-DEFICIT"
```{r}
#Criar um banco de dados, esse será o banco de dados com informações do déficit e todas as áreas de ponderações urbanas

# Realizar o merge com base na variável 'AREA_POND'
BD_SP_DEFICIT <- merge(Matriz_SPtotal_APUrbano, DEFICIT_2010, by = "AREA_POND", all.x = TRUE)
```


```{r}
# Verificar as primeiras linhas do novo banco de dados
head(BD_SP_DEFICIT)

# Exportar em planilha excel. 
write.xlsx(BD_SP_DEFICIT, "BD_SP_DEFICIT.xlsx")
```

